最　高　行　政　法　院　裁　定
　　　　　　　　　　　　　　　　　　 96年度裁字第03370號
抗　告　人　甲○○
上列抗告人因與相對人臺北市政府消防局間火災調查報告事件，
對於中華民國95年12月28日臺北高等行政法院94年度訴字第4056
號裁定提起抗告，本院裁定如下︰
　　主  文
抗告駁回。
抗告訴訟費用由抗告人負擔。
　　理  由
一、按抗告法院認抗告為不合法或無理由者，應為駁回抗告之裁
    定。
二、本件抗告意旨略謂：系爭火災調查報告書之結論謂：「臺北
    市士林區○○○路○段511巷13號火警案，經現場勘查結果及
    各關係人所述綜合研判，其起火原因不明」，未釐清責任歸
    屬，致抗告人無從對造成系爭火災之責任歸屬者，提起民事
    侵權行為損害賠償之訴訟，及追究其刑事責任，造成抗告人
    權益受損，其實際上已影響抗告人之權利義務關係；又專業
    之調查報告書或鑑定報告書之製作，因須具備專門知識，故
    其報告書常被承認具有一定之效力，法院通常亦會尊重其專
    業而予以援用，故其於司法實務上實已直接或間接具有一定
    之外部效力。原裁定雖謂系爭火災調查報告書係機關內部所
    為職務上表示，僅供作其他機關之參考，受災戶或其他利害
    關係人並不因該報告之提出，而直接發生任何法律效果。然
    查抗告人對系爭火災所提起之民事或刑事訴訟，均因系爭火
    災調查報告結論為「起火原因不明」而被駁回或判決無罪及
    不起訴處分，是法院皆因尊重系爭火災調查報告之專業性，
    而予以援用，其實已直接或間接發生外部效力，故相對人雖
    係以調查報告書之名義製作，然已直接或間接影響抗告人之
    權利義務關係，並已實際對外發生效力，並經法院援引為判
    決基礎，自屬行政處分無疑，原裁定遽認系爭火災調查報告
    書非屬行政處分，自與憲法保障人民訴願及訴訟權利之意旨
    不符，更有違司法院釋字第423號解釋意旨云云。
三、按主管消防機關依消防法第26條及第27條之規定，調查、鑑
    定火災原因，所製作之火災調查報告書，係屬鑑定性質，與
    行政機關就公法上具體事件所為之決定或其他公權力措施而
    對外直接發生法律效果之單方行政行為，迥然不同。利害關
    係人不得主張該火災調查報告書之內容不正確，而提起撤銷
    訴訟，請求判決將該火災調查報告撤銷。至於火災調查報告
    書之意見，是否可以採信，純屬事實審法院及受理刑事偵查
    之檢察官證據取捨、認定事實之職權行使事項，尚難因事實
    審法院或檢察官為不利於當事人或利害關係人之認定，遽認
    該火災調查報告為行政處分。本件原審以系爭火災調查報告
    書係機關內部所為職務上之表示，就火災事件之發生經過、
    原因及災害狀況等事實所為調查之報告，僅提供作為其他機
    關之參考，受災戶或其他利害關係人並不因該報告之提出，
    而直接發生任何法律效果，是抗告人自不得對之提起行政訴
    訟。訴願決定機關以非行政處分為由，從程序上駁回抗告人
    所請，並無違誤，抗告人復提起本件訴訟，自不合法，因而
    裁定將抗告人之訴駁回，經核於法並無違背。抗告意旨，執
    前述理由，任意指摘原裁定不當，難認有理由，應予駁回。
四、依行政訴訟法第104條、民事訴訟法第95條、第78條，裁定
    如主文。
中　　華　　民　　國　　96　　年　　12　　月　　6　　 日
                    最高行政法院第四庭
                        審判長法官　鍾　耀　光
                              法官　戴  見  草
                              法官　姜　仁　脩
                              法官　黃　清　光
                              法官　吳　慧　娟
以  上  正  本  證  明  與  原  本  無  異
中　　華　　民　　國　　96　　年　　12　　月　　6　　 日
　　　　　　　　　　　　　　　書記官　蘇　金　全
